【裁判字號】    88,交易,135
【裁判日期】    890914
【裁判案由】    業務過失傷害
【裁判全文】
臺灣臺中地方法院刑事判決                        八十八年度交易字第一三五號
    公  訴  人  臺灣台中地方法院檢察署檢察官
    被      告  乙○○
    選任辯護人  林殷世
右列被告因業務過失傷害案件，經檢察官提起公訴（八十八年度偵字第二七五九號）
，本院判決如左：
    主  文
乙○○從事業務之人，因業務上之過失傷害人致重傷，處有期徒刑拾月。
    事  實
一、乙○○係位於台中縣梧棲鎮○○街七七巷六八號明忠交通股份有限公司之大貨車
    司機，平日駕駛車牌號碼ＲＸ－五九七號營業大貨車載運貨物送予客戶，為從事
    駕駛業務之人，於民國（下同）八十七年八月二十八日下午六時三十分許，駕駛
    上開營業大貨車，沿台中縣龍井鄉○○路由南往北行駛，欲回沙鹿鎮住處，途經
    台中縣龍井鄉○○路與中山中路閃光黃燈號誌之交岔路口前時，本應注意汽車行
    駛至交岔路口，轉彎車應讓直行車先行；且閃光黃燈係表示「警告」，車輛應減
    速接近，注意安全，小心通過，而依當時天氣晴朗，傍晚暮光，路面乾燥、無缺
    陷及無障礙物，視距良好，又無不能注意之情事，詎其能注意，竟疏未注意減速
    接近、小心通過及讓車，而貿然自外側快車道右轉進入中山中路，適有許益峰駕
    駛車牌號碼ＲＦ－○二八○號自用小客車，沿台中縣龍井鄉○○路同向隨後右側
    行至該處，亦疏未注意車前狀況及減速接近，而撞及乙○○所駕駛上開營業大貨
    車右後輪處，致許益峰受有外傷性動脈瘤破裂、頭部外傷併急性腦內出血、硬腦
    膜下腔出血、蜘蛛膜下腔出血、右側硬腦膜外膿瘍、水腦，目前呈現植物人狀態
    之重傷害。乙○○於肇事後，在未經有偵查權之機關或公務員發覺犯嫌前，向處
    理本件車禍之警員丙○○自首即陳明其為肇事者及肇事經過，並願接受裁判。
二、案由許益峰之父甲○○代行告訴請台灣台中地方法院檢察署檢察官偵查起訴。
    理  由
一、訊據被告乙○○固坦承其於前開時地與被害人許益峰發生車禍之事實，惟矢口否
    認有何業務過失致重傷之犯行，並辯稱：當時被害人所駕駛之自用小客車突然衝
    過來，撞到我右後車輪處，我的車頭已轉入中山中路，而被害人欲右行超車始肇
    事云云。然查，右揭事實，業據代行告訴人甲○○於警訊時指述綦詳，且被告亦
    自承行經該交岔路口前未看見右後方許益峰所駕駛之車輛等情，並有台中縣警察
    局道路交通事故調查報告表一紙、現場照片四張及診斷證明書一紙附卷可稽，且
    被害人許益峰確因本件車禍造成頭部外傷，有嚴重腦出血，外傷性血管瘤及水腦
    ，經手術後出院，目前呈現植物人狀態，無意識反應，四肢癱瘓，大小便、行動
    、進食及日常生活皆無法自理，無治癒恢復可能，乃嚴重腦傷之結果等情，有光
    田綜合醫院函附卷可稽，足徵代行告訴人於警訊時所指述之情節應非子虛，而被
    告前開所辯，無非事後卸責之詞，自不足採信。
二、按過失致重傷罪之構成要件，除須行為人具有依刑法第十四條所規定之應注意能
    注意而不注意之行為不法外，尚須具備有結果不法之要件，亦即須以行為人之行
    為為結果發生之原因、結果必須具有可避免性、結果以及因果歷程必須客觀可預
    見。因此若行為人雖違背注意義務，而發生構成要件之該當結果，但如已幾近確
    定之可能性，可確認行為人縱然符合注意義務之要求，保持客觀必要之注意，而
    構成要件之結果仍會發生，則此結果即係客觀不可避免，而無結果不法，行為人
    即因之不構成過失犯。然查，被告行經閃光黃燈號誌之交岔路口而欲右轉時，應
    注意減速接近、小心通過及讓車，若被告能遵守規定讓車，則不會有與自用小客
    車發生碰撞之情形，亦不致造成被害人受傷之結果，是該構成要件之結果仍具有
    可避免性，而被告主張其過失行為之結果有不可避免性，自不足採。
三、復按在道路交通事故之刑事案件上所謂之「信賴原則」，係指參與交通行為之一
    方遵守交通法規秩序，而得信賴同時參與交通行為之對方或其他人，亦必會遵守
    交通法規秩序，不致有違反交通法規秩序之行為發生，因此，對於對方或其他人
    因違反交通法規秩序之行為所導致之危險結果，即無注意防免之義務，從而得以
    免負過失責任（最高法院八十六年度台上字第二四二六號判決意旨參考），反之
    ，若因自己未能遵守交通法令之規定，未盡相當之注意義務，即不得以信賴他方
    能遵守交通規則為由，以免除自己之責任。查本件被告既有行經閃光黃燈號致之
    交岔路口未讓車之違反通交法令規定之行為，自無由主張信賴原則，以免除其過
    失。
四、按汽車行駛至交岔路口，轉彎車應讓直行車先行；且閃光黃燈係表示「警告」，
    車輛應減速接近，注意安全，小心通過，道路交通安全規則第一百零二條第一項
    第六款前段及道路交通標誌標線號誌設置規則第二百十一條第一項第一款分別定
    有明文。經查，本件被告於前開時地駕車，本應注意遵守上開規定，而肇事地點
    為閃光黃燈號誌之交岔路口，依當時天氣晴朗，傍晚暮光，路面乾燥、無缺陷及
    無障礙物，視距良好，有上開道路交通事故調查報告表附卷可查，又無不能注意
    之情形，詎其能注意，竟疏未注意右側直行車輛及讓車，猶貿然右轉，因而肇事
    ，致被害人許益峰受有如是事實欄所示之傷害，足見被告自有過失，雖被害人亦
    疏未注意車前狀況及減速慢行，而與有過失，惟被告仍難辭過失之責。況本件車
    禍經送請臺灣省台中縣區車輛行車事故鑑定委員會鑑定及臺灣省車輛行車事故覆
    議鑑定委員會覆議結果，亦認被告駕駛營業大貨車，行經閃光黃燈號誌交岔路口
    ，右轉時未注意右側直行車，為肇事主因；被害人許益峰駕駛自用小客車，行經
    閃光黃燈號誌交岔路口，未減速且未注意車前狀況，為肇事次因，有乾鑑定委員
    會鑑定意見書及該覆議鑑定委員會函附卷可考，益證被告確有過失，且其過失行
    為與被害人受重傷間具有相當因過關係。本件事證明確，被告犯行洵堪認定。
五、按刑法第十條第四項第六款所稱其他於身體或健康，有重大不治或難治之傷害，
    屬重傷害。查本件被害人許益峰因本件車禍受有頭部外傷，導致嚴重腦出血，外
    傷性血管瘤及水腦，經手術後出院，目前仍呈現植物人狀態，無意識反應，四肢
    癱瘓，大小便、行動、進食及日常生活皆無法自理，且無治癒恢復可能，有光田
    綜合醫院函附卷可稽，足徵被害人許益峰所受傷害應屬前開所稱之重傷。
六、查被告乙○○係明忠交通股份有限公司之大貨車司機，平日駕駛上開營業大貨車
    載運貨物送予客戶，為從事駕駛業務之人，其於執行業務中肇事致人受重傷，核
    其所為，係犯刑法第二百八十四條第二項後段之業務過失致重傷害罪。又被告於
    肇事後，在未經有偵查權之機關或公務員發覺為犯嫌前，向到場處理本件車禍之
    警員丙○○陳明其為肇事者及肇事經過，並願接受裁判，已據被告供承在卷，復
    經證人丙○○到庭結證屬實，並有證人丙○○所製作之上開道路交通事故調查報
    告表報案人欄內記載被告等情可稽，核與自首要件相符，依法減輕其刑。爰審酌
    被告肇事後迄今仍未與告訴人達成和解賠償損害，及其過失程度，告訴人所受傷
    勢非輕與犯罪後猶飾詞狡辯之態度等一切情狀，量處如主文所示之刑。
據上論斷，應依刑事訴訟法第二百九十九條第一項前段，刑法第二百八十四條第二項
後段、第六十二條前段，罰金罰鍰提高標準條例第一條前段，判決如主文。
中      華      民      國    八十九    年      九      月     十四     日
                                    臺灣臺中地方法院交通法庭
                                        法  官  夏  一  
右正本證明與原本無異。
如不服本判決，應於判決送達後十日內向本院提出上訴狀，上訴於臺灣高等法院臺中
分院( 須附繕本 )。
                                        書記官
中      華      民      國    八十九    年      九      月     二十     日
附錄法條
刑法第二百八十四條
因過失傷害人者，處六月以下有期徒刑、拘役或五百元以下罰金。致重傷者，處一年
以下有期徒刑、拘役或五百元下罰金。
從事業務之人，因業務上之過失傷害人者，處一年以下有期徒刑、拘役或一千元以下
罰金。致重傷者，處三年以下有期徒刑、拘役或二千元以下罰金。


司法院資訊處製作；財團法人民間司法改革基金會備份。
